臺灣彰化地方法院刑事判決　　九十四年度訴字第二０三號
　　公　訴　人　臺灣彰化地方法院檢察署檢察官
　　被　　　告　甲○○
　　選任辯護人　林見軍律師
上列被告因強盜等案件，經檢察官提起公訴（九十三年度偵字第
七九八五號)，本院判決如下：
    主    文
甲○○共同意圖為自己不法之所有，攜帶兇器，以強暴、脅迫至
使不能抗拒，而取他人之物，累犯，處有期徒刑玖年。
扣案之西瓜刀壹把，沒收。
    犯罪事實
一、甲○○前因竊盜案件，經本院以八十八年度易字第一四九二
    號判決判處有期徒刑六月確定，於民國八十九年三月二十九
    日執行完畢；復因竊盜案件，經本院以八十九年度易字第一
    四五五號判決判處有期徒刑二年六月，經上訴後，由臺灣高
    等法院臺中分院以九十年度上易字第四八號判決駁回上訴確
    定，於九十一年九月十八日縮短刑期假釋付保護管束，於九
    十二年一月十六日縮刑期滿未經撤銷假釋視為徒刑執行完畢
    。詎猶不知悔改，於九十二年二月十八日晚間，應昔日獄友
    乙○○（經臺灣高等法院臺中分院以九十四年度上更(一)字第
    一六七號判決判處有期徒刑十二年）之邀至小吃店飲酒，席
    間，乙○○以失業缺錢花用為由，提議以搭乘營業小客車至
    人煙稀少處，再持西瓜刀脅迫司機之方式，共同強盜營業小
    客車司機之財物，隨即獲甲○○答允參與。謀議既定，二人
    即共同基於意圖為自己不法所有之強盜犯意聯絡，於同年月
    二十日二十一時三十分許，撥打市內電話00－00000
    00號向三陽計程車行叫車，並由乙○○攜帶其所有之膠帶
    及客觀上足以傷害人之生命、身體而可供作兇器使用之西瓜
    刀一把，與甲○○同乘甲○○使用之機車至彰化縣彰化市○○路與彰草路口附近等車，之後即一起搭乘丙○○駕駛之車
    牌號碼五Ｍ－七四五九號計程車，表示欲到鹿港，嗣於當日
    二十二時二十分許，車行經同縣福興鄉大崙村五之五號產業
    道路前以北約一百公尺處時，坐於後座之乙○○即以前開預
    藏之西瓜刀架在丙○○脖子上，坐在駕駛座旁之甲○○則以
    乙○○事先準備之膠帶（已遺失未據扣案）綑綁丙○○之手
    、腳、眼、口等處，以此強暴、脅迫方法，至令不能抗拒，
    而強取丙○○現金（新臺幣）三千元、ＮＯＫＩＡ８２５０
    行動電話一具及身分證、駕照、殘障手冊各一張等財物，得
    手後再將丙○○移至後行李箱內，以此方式控制丙○○於其
    自小客車內。之後，即由乙○○駕駛上開計程車，迨行至彰
    鹿路彰鹿加油站對面附近路旁時，乃下車查看丙○○之狀況
    ，丙○○旋趁其等打開後行李廂之際，趁機掙脫跳入路旁之
    稻田逃走；乙○○復繼續駕駛該車至前揭彰化市○○路與彰
    草路甲○○停放機車處，由甲○○下車騎機車跟隨乙○○，
    乙○○則將上開計程車駛至彰化縣福興鄉番社幹線排水溝旁
    ，予以棄置在水溝內後，再搭乘甲○○騎乘之機車逃逸。其
    後乙○○將所得三千元，朋分五百元予甲○○（二人均已花
    用殆盡），行動電話則由甲○○取走。俟乙○○於同年三月
    十五日因另犯強盜案遭羈押，於同年月十七日借提訊問時始
    供出上情，並帶同警方至其位於同縣福興鄉○○村○○街二
    三號住處，搜索扣得乙○○犯案時穿著之黃色上衣、黑色長
    褲各一件；另警方亦據報尋獲上開計程車，且在車內扣得乙○○使用之西瓜刀一把。
二、案經彰化縣警察局鹿港分局報請臺灣彰化地方法院檢察署檢
    察官偵查起訴。
    理    由
一、訊據被告甲○○矢口否認有何強盜犯行，辯稱：伊並未於九
    十二年二月二十日與乙○○強盜計程車司機丙○○財物，伊
    都沒有做云云。惟查：
　(一)按被告以外之人於審判外之陳述，雖不符前四條之規定，而
　　經當事人於審判程序同意作為證據，法院審酌該言詞陳述或
    書面陳述作成時之情況，認為適當者，得為證據。當事人或
    辯護人於法院調查證據時，知被告以外之人於審判外之陳述
    不得為證據之情形，而未於言詞辯論終結前聲明異議者，視
    為有前項之同意，刑事訴訟法第一百五十九條之五第一項、
    第二項定有明文。查本案被告及選任辯護人對於證人即被害
    人丙○○、共犯乙○○審判外之陳述，並未反對作為證據，
    且亦未於言詞辯論終結前聲明異議，依刑事訴訟法第一百五
    十九條之五規定，視為同意作為證據。且本院審酌該證人丙○○、共犯乙○○言詞陳述作成時，並非在非自由意志之情
    況下所為之陳述，認該等言詞陳述適當，依同條第一項之規
    定，自均得為證據，先此敘明。
  (二)被告確有參與前開強盜被害人丙○○財物之事實，業據被告
    於九十三年七月十三日檢察官偵訊時詳細供述作案過程，明
    白坦認：是伊與乙○○一起去強盜的，只有一次，時間是九
    十二年二月二十日晚上，被害人計程車司機有一點殘障，伊
    等沒有傷害他，伊是騎機車去橋邊跟乙○○會面，伊等各自
    騎一台機車到乙○○家中，再共騎一台機車出來，計程車是
    乙○○叫的，伊上車後是坐駕駛座隔壁，透明膠帶是誰帶去
    的伊忘記了，刀子伊也不知道是誰帶的，事後乙○○開該計
    程車，伊騎機車跟著他，將計程車扔在排水溝旁，伊再載他
    回去，至於詳細過程伊忘記了，伊應該沒有分到錢，伊都是
    被乙○○利用。伊一直都是坐在駕駛座隔壁，並沒有讓被害
    人坐在駕駛座隔壁，伊也沒有換到後座去控制被害人。是伊
    與乙○○合力將被害人抬到後車廂關起來，後來為了確定被
    害人有無發生意外，可能是乙○○就開行李箱，然後被害人
    就逃到田裡，伊等沒有傷害被害人。是乙○○說他缺錢，他
    之前也跟伊借五百元沒有還伊，本件是乙○○說一起去做的
    話，就要將五百元還給伊，但是做完後並沒有給伊五百元。
    伊認罪，請求最輕之處罰，以後不會再犯，伊是因為朋友才
    一時失慮，只有犯這一次強盜，伊並沒有在這次案件得到任
    何好處等語在卷甚詳（見臺灣臺中地方法院檢察署九十三年
    度偵字第一一二八二號偵卷第一一至一二頁），互核與共犯
    乙○○於本院審理時以證人身分接受詰問，具結證稱：二十
    日被告下班大約在晚上九點時就打電話給我，我們各騎一台
    機車到我家，然後他用他的機車載我到線東路打電話叫計程
    車，因為前一天晚上，我們都有說沒有什麼錢，隔天要一起
    出來想辦法，意思就是叫他載我到線東路打電話想辦法去弄
    錢。在半路時候我有跟被告說要強盜計程車的事，做完之後
    不要隨便跟人家講。我去打電話，計程車就來了，我們就上
    車說要去鹿港，我指示計程車到大崙村比較暗的地方，當時
    我坐後面，被告坐右前司機旁，到了大崙村我叫司機停車，
    我就拿刀子抵住司機的脖子，被告就用我所交付的透明塑膠
    帶蒙住司機的雙手及嘴巴，綑好之後我與被告就把司機帶到
    後座去，逼司機要把錢拿出來，司機說錢放在口袋裡面，錢
    多少我忘記了，所拿到的錢大約有一、二千元左右。我、被
    告就一起把司機帶到後車廂裡面關起來，我就把車開走，被
    告坐我旁邊，我們把車開到彰鹿路旁，要打開後車廂，讓司
    機下車，司機就掙脫了。司機是行動不便的人。司機逃走之
    後，我繼續開車載被告到線東路被告停車的地方，並且分錢
    ，司機的手機被告拿走了，我另外給被告五百元，其他都歸
    我的。西瓜刀那是我很早之前買的，放在家中，透明膠帶也
    是家裡的，膠帶現在已經不見了。膠帶是放在被告身上，被
    告也看到我帶刀子。當時搶到多少錢時間太久我不記得，金
    額以前所陳述（三千元）比較實在，還有手機，其他還有身
    分證及駕照、殘障手冊等語（見本院卷第一三五頁背面至一
    三七頁背面）大致相符，參以共犯乙○○自警詢起至臺灣高
    等法院臺中分院九十四年度上更(一)字第一六七號案件迭次偵
    審程序中，始終堅稱被告確有參與上揭強盜犯行不移（見彰
    化縣警察局鹿港分局警卷九十二年三月十七日、四月二日筆
    錄，臺灣臺中地方法院檢察署九十二年度偵字第一０四四０
    號偵卷第一二五至一二六、一三七至一三八頁，臺灣臺中地
    方法院九十二年度訴字第一三三二號卷一第七二、一八九頁
    ），而被告於九十三年七月十三日偵訊當時並無遭受強暴脅
    迫或非出於自由意識之情形，足見被告當日所供，與共犯乙○○歷次陳述較為一致，應堪採信。被告嗣雖翻異前詞，辯
    稱其自九十二年農曆年後即未與共犯乙○○聯絡，然稽之共
    犯乙○○供稱：於案發前一日即九十二年二月十九日及案發
    當日即同年月二十日，均有與被告通電話等語，又核與共犯
    乙○○所使用之行動電話0000000000號及被告家
    中電話（０四）0000000號之通聯紀錄吻合，此有遠
    傳電信股份有限公司、中華電信股份有限公司函覆之通聯紀
    錄各一份在卷得佐（見臺灣臺中地方法院檢察署九十二年度
    偵字第一０四四０號偵卷第一０二、一一四頁）。
  (三)另證人即被害人丙○○於九十二年三月十七日警詢時已明確
    指認：「．．．甲○○就是拿透明膠帶綑綁我之人沒錯」等
    語（見彰化縣警察局鹿港分局警卷九十二年三月十七日筆錄
    ），復有指認照片二張在卷可考，且共犯乙○○亦於本院審
    理時證稱：本案開始搭車的地點光線不是很亮，也不是很暗
    ，但是可以看到人，辨識得了人等語無誤（見本院卷第一三
    七頁）。雖被害人於九十三年十一月二十四日偵查時陳稱：
    當時是晚上看不清楚等語（見臺灣彰化地方法院檢察署九十
    三年度偵字第七九八五號偵卷第二一頁），但查被害人於九
    十三年十一月二十四日偵訊程序中應檢察官之要求指認被告
    ，距案發之時已逾一年九個月以上，記憶難免糢糊，至被害
    人於九十二年三月十七日警訊中指認被告，距事發日尚不滿
    一月，所為指認自較清晰可信；此外，被害人另稱歹徒二人
    身材不高也不胖等語，亦核與被告體型相彷，應認被害人於
    警詢時之指述較為可採。再者，被告的確與共犯乙○○共同
    強盜被害人丙○○財物之事實，亦據臺灣高等法院臺中分院
    九十四年度上更(一)字第一六七號判決認定在案，並判處共犯
    乙○○有期徒刑十二年乙情，業經本院核閱前開案件全部卷
    證無訛，並有上揭判決書附卷得憑，復有扣案之西瓜刀一把
    、黃色上衣、黑色長褲各一件在卷可資佐證，顯見被告上揭
    所辯，無非飾卸之詞，不足採信。
  (四)綜上，被告與共犯乙○○共謀計誘於夜間搭乘被害人丙○○
    之計程車至同縣福興鄉大崙村五之五號產業道路前以北約一
    百公尺之偏僻處，由共犯乙○○持足以為凶器之西瓜刀抵住
    被害人脖子，再由被告以膠帶綑綁被害人之手、腳、眼、口
    等處，以施強暴脅迫手段，按其情節足以抑住被害人之自由
    意志，使達不能抗拒之程度，而強取被害人財物，是本案事
    證明確，被告強盜犯行堪以認定，應依法論科。
三、按刑法第三百二十一條第一項第三款「攜帶兇器」所謂之「
    兇器」，其種類並無限制，凡客觀上足對人之生命、身體、
    安全構成威脅，具有危險性之兇器均屬之，且祇須行竊時攜
    帶此種具有危險性之兇器為已足，並不以攜帶之初有行兇之
    意圖為必要（最高法院七十九年台上字第五二五三號判例參
    照）。查被告夥同共犯乙○○於上揭時、地強盜被害人財物
    時，由共犯乙○○攜帶西瓜刀；該刀械鋒利且質地堅硬，若
    持以攻擊他人，足以對被害人之生命、身體造成危害，揆諸
    前揭判例意旨，應認係屬兇器無訛。核被告所為，係犯刑法
    第三百三十條第一項之攜帶兇器強盜罪。被告與共犯乙○○
    間，具有犯意之聯絡及行為之分擔，皆為共同正犯。次按強
    盜於行劫時，綑縛事主，即係實施強暴脅迫，應包括於強盜
    行為以內，不另成立妨害自由罪；強盜罪以強暴、脅迫等方
    法，致使不能抗拒為構成要件之一，當然含有妨害被害人自
    由之性質，故犯強盜罪而有妨害被害人之自由時，是否另論
    以妨害自由罪名，應就行為人之全部犯罪行為實施過程加以
    觀察。倘妨害自由行為時，強盜行為尚未著手實施，可依其
    情形認為妨害自由、強盜犯罪間具有方法結果之牽連關係；
    若強盜犯行業已著手實施，則所為強暴、脅迫等非法方法剝
    奪被害人行動自由行為，應包括在強盜行為之內，無另行成
    立刑法第三百零二條第一項之妨害自由罪之餘地，最高法院
    二十三年度上字第一五七八號判例、二十四年度上字第四四
    ○七號判例、九十二年度台上字第二一八四號判決意旨可資
    參照。本案由共犯乙○○持西瓜刀押架被害人丙○○，再由
    被告以膠帶綑綁被害人之手、腳、眼、口等處，嗣將之置於
    後行李廂控制行動，縱同時有限制被害人之行動自由，然此
    種手段究屬至使被害人不能抗拒之強盜部分行為，皆包括於
    強盜行為內，不再論以妨害自由罪，公訴人認此部分應另論
    刑法第三百零二條第一項之妨害自由罪，容有誤會。查被告
    前因竊盜案件，經本院以八十八年度易字第一四九二號判決
    判處有期徒刑六月確定，於八十九年三月二十九日執行完畢
    ；復因竊盜案件，經本院以八十九年度易字第一四五五號判
    決判處有期徒刑二年六月，經上訴後，由臺灣高等法院臺中
    分院以九十年度上易字第四八號判決駁回上訴確定，於九十
    一年九月十八日縮短刑期假釋付保護管束，於九十二年一月
    十六日縮刑期滿未經撤銷假釋視為徒刑執行完畢乙情，有臺
    灣高等法院被告前案紀錄表及刑案資料查註紀錄表在卷可按
    ，其受有期徒刑之執行完畢，五年內再犯本件法定本刑有期
    徒刑以上之罪，為累犯，應依法加重其刑。爰審酌被告素行
    不佳，猶不知悔改，再犯本件加重強盜罪，惡性重大，且係
    持刀械恫嚇、綑綁計程車司機，手段惡劣，嚴重妨害、威脅
    被害人之人身安全，對於被害人身心造成不可磨滅之傷害，
    同時危害社會治安非輕，且於犯罪後迄未與被害人達成和解
    ，復於庭訊時飾詞巧辯，冀免刑責，顯見其犯後態度未佳，
    並無悔意，惟被告並未直接以西瓜刀或徒手傷害被害人，暨
    其品行、智識程度等一切情狀，量處如主文所示之刑，以示
    懲儆。公訴人雖具體求刑有期徒刑十年，惟本院斟酌全案情
    節，認量處如主文所示之刑較為妥適，已足收警惕之效，併
    予說明。又扣案之西瓜刀一把，係共犯乙○○所有，且供本
    案共同加重強盜犯罪所用之物，業據共犯乙○○供明在卷，
    併依刑法第三十八條第一項第二款之規定予以沒收。至共犯
    乙○○所有之黃色上衣、黑色長褲各一件，乃其平常穿著衣
    物，並非專供本案強盜犯罪所用之物，自不得宣告沒收，公
    訴人請求將之全部沒收，尚有未洽；另被告供強盜所用之膠
    帶一捲，並未扣案，且共犯乙○○供述已丟棄滅失，故亦不
    為沒收之諭知。被告強盜所得之ＮＯＫＩＡ８２５０行動電
    話一具及身分證、駕照、殘障手冊各一張，均未起獲，無從
    發還被害人，併予敘明。
據上論斷，應依刑事訴訟法第二百九十九條第一項前段，刑法第
二十八條、第三百三十條第一項、第四十七條、第三十八條第一
項第二款，判決如主文。
本案經檢察官洪英丰到庭執行職務。
中    華    民    國　  九十四    年  十一   月   九  日
                        刑事第一庭
                            審判長法官  洪  志  賢
                            法      官  簡  璽  容
                            法      官  周  莉  菁
以上正本證明與原本無異。
如不服本判決，應於判決送達後十日內向本院提出上訴狀（須附
繕本）。
告訴人或被害人對於判決如有不服具備理由請求檢察官上訴者，
其上訴期間之計算係以檢察官收受判決正本之日期為準。
                            書記官  黃　當　易
中    華    民    國　  九十四  年      月       日
附錄本判決論罪科刑法條：
刑法第三百三十條第一項：
犯強盜罪而有第三百二十一條第一項各款情形之一者，處七年以上有期徒刑。
